臺灣桃園地方法院小額民事判決　　　 110年度桃小字第1366號
　
原　　　告　丁素貞
被　　　告　黃美菱
 
上列當事人間請求損害賠償事件，於民國110 年10月1 日言詞辯
論終結，本院判決如下：
    主    文
原告之訴駁回。
訴訟費用新臺幣壹仟元由原告負擔。
    理由要領
一、原告主張：兩造均為桃園市○○區○○路0 段000 號飛飛想
    社區住戶，被告明知原告並未前往管理中心拍攝住戶資料，
    竟意圖散布於眾，基於加重誹謗之犯意，於民國109 年4 月
    9 日下午5 時1 分，以暱稱「賈姬」在多數人得以共見共聞
    之通訊軟體LINE「飛飛想e 起來」群組內，傳送「就是跟郭
    丁主委一鼻孔出氣的藍委員當初跟主委一起晚上10：00多趁
    物業下班了去管理中心偷拍住戶資料的人喔」等不實言論（
    下稱系爭言論），足以貶損原告之名譽、人格及社會評價。
    為此，爰依侵權行為之法律關係，請求被告賠償損害等語。
    並聲明：被告應給付原告3 萬元，及自起訴狀繕本送達翌日
    起至清償日止，按週年利率5%計算之利息。
二、被告未於言詞辯論期日到場，亦未提出書狀為任何聲明或陳
    述。
三、本件原告主張被告於上開時地，發表系爭言論乙節，業據其
    提出簡訊翻拍照片在卷可參（見本院卷第5 頁），又原告以
    前開事實向桃園地檢署對被告提出妨害名譽告訴，經該署檢
    察官偵查後，以109 年度偵字第19034 號為不起訴處分，嗣
    原告不服聲請再議，經臺灣高等檢察署以110 年度上聲議字
    第2390號處分書駁回再議，有上開處分書在卷可憑，復經本
    院調取桃園地檢署109 年度偵字第19034 號偵查卷宗（下稱
    偵字卷）查閱無訛，堪信為真實。惟查：
  ㈠按「當事人主張有利於己之事實者，就其事實有舉證之責任
    。但法律別有規定，或依其情形顯失公平者，不在此限。」
    ，民事訴訟法第277 條定有明文。次按「因故意或過失，不
    法侵害他人之權利者，負損害賠償責任。」，民法第184 條
    第1 項前段定有明文，而此條文所指侵權行為之成立，須具
    備：①有加害行為。②有故意或過失。③加害行為須具不法
    性。④侵害他人之權利。⑤侵害行為與損害之間須有因果關
    係之要件。是主張有侵權行為發生之被害人即須就上開各項
    要件負舉證責任。
  ㈡次按民法第184 條第1 項前段及第195 條第1 項前段固已就
    被害人因他人不法侵害他人名譽權之行為致生損害之情形設
    有明文規定，惟上開民法侵權行為規定所稱「不法」，應就
    整體法秩序之價值觀予以評價。又民法雖未規定如何調和名
    譽保護及言論自由，惟仍應適用侵權行為一般原則及司法院
    釋字第509 號解釋創設性之合理查證義務外，刑法第310 條
    第3 項「真實不罰」及第311 條「合理評論」之規定（即阻
    卻違法規定），亦應得類推適用。詳言之，涉及侵害他人名
    譽之言論，可包括事實陳述與意見表達，前者具有可證明性
    ，後者則係行為人表示自己之見解或立場，無所謂真實與否
    。又保護名譽，應有相當之限制，否則箝制言論，足為社會
    之害，故以善意發表言論，就可受公評之事，而為適當之評
    論者，不問事之真偽，概不予處罰。是上開不罰之規定，於
    民事事件即非不得採為審酌之標準。亦即，行為人之言論雖
    損及他人名譽，惟其言論屬陳述事實時，如能證明其為真實
    ，或行為人雖不能證明言論內容為真實，但依其所提證據資
    料，足認為行為人有相當理由確信其為真實者；或言論屬意
    見表達，如係善意發表，對於可受公評之事，而為適當之評
    論者，不問事之真偽，均難謂係不法侵害他人之權利，尚難
    令負侵權行為損害賠償責任（最高法院97年度台上字第970
    號判決要旨參照）。
  ㈢兩造均為飛飛想社區住戶，而被告於109 年3 月7 日上午9
    時43分許，有非聯絡人之原告來電，又飛飛想社區其他住戶
    亦於「飛飛想F 棟」LINE群組內反應曾有委員私下來電，經
    被告向飛飛想社區管理委員會申請調閱管理中心之監視器影
    像，方查悉原告與訴外人藍婉玲於109 年3 月3 日晚間10時
    8 分許，曾至存放該社區住戶資料管理中心櫃台後方之檔案
    櫃前，待了近20分鐘，於同日晚間10時26分許方離去等情，
    有被告提供之通話紀錄1 份、LINE群組對話截圖2 張及桃園
    地檢署監視器勘驗筆錄1 份附卷可稽（見偵字卷第113 至12
    9 頁），是被告合理查證後，確信社區住戶個人資料外洩與
    原告有關而發表上開言論，係根據可信事實而發言，並無捏
    造不實事項，或明知為不實事項仍據以傳述之舉，況社區住
    戶之個人資料是否外洩，係為社區事務，與社區住戶之公共
    利益息息相關，亦屬可受公評事項，則被告就此等可受公評
    之具體事實，而依其個人經歷、見聞及價值判斷提出主觀之
    意見或評論，未見被告有何流於「情緒性或人身攻擊」之批
    評或有謾罵性言詞、用語情形，縱使內容讓原告感到不快或
    影響其名譽，亦屬「合理評論原則」之範疇，實難認被告有
    何散布不實事項之主觀犯意，依一般社會生活經驗，被告上
    開行為，尚未達減損原告品德、聲望或信譽評價之程度，更
    難認被告主觀上係出於惡意詆毀原告名譽。此外，原告就被
    告乃故意或過失詆毀其名譽乙節，亦未再舉證以佐其說，則
    原告主張被告應負侵權行為損害賠償之責，即難認有據。
四、綜上所述，原告依侵權行為之法律關係，請求被告給付原告
    3 萬元，及自起訴狀繕本送達翌日起至清償日止，按週年利
    率5%計算之利息，為無理由，應予駁回。
五、本件事證已臻明確，原告其餘之攻擊防禦方法及所提證據，
    於判決結果不生影響，爰不一一論列，併此敘明。
六、訴訟費用負擔之依據：民事訴訟法第78條。並依同法第436
    條之19第1 項規定，確定訴訟費用額為原告繳納之第一審裁
    判費1,000 元由原告負擔。
 
中    華    民    國   110    年    10    月    15    日
                  桃園簡易庭  法  官  汪智陽
以上正本係照原本作成。
如不服本判決，應於送達後20日內，向本院提出上訴狀並表明上
訴理由，如於本判決宣示後送達前提起上訴者，應於判決送達後
20日內補提上訴理由書（須附繕本）。
如委任律師提起上訴者，應一併繳納上訴審裁判費。
中    華    民    國   110    年    10    月    15    日
                              書記官  陳家蓁
附錄：
一、民事訴訟法第436條之24第2項：
    對於小額程序之第一審裁判上訴或抗告，非以其違背法令為
    理由，不得為之。
二、民事訴訟法第436條之25：
    上訴狀內應記載上訴理由，表明下列各款事項：
    ㈠原判決所違背之法令及其具體內容。
    ㈡依訴訟資料可認為原判決有違背法令之具體事實。
三、民事訴訟法第471條第1項：（依同法第436條之32第2項規定
    於小額事件之上訴程序準用之）
    上訴狀內未表明上訴理由者，上訴人應於提起上訴後20日內
    ，提出理由書於原第二審法院；未提出者，毌庸命其補正，
    由原第二審法院以裁定駁回之。